臺灣橋頭地方法院刑事判決　　　　　　　110年度易字第138號
公　訴　人　臺灣橋頭地方檢察署檢察官　
被　　　告　林銘彰


上列被告因侵占遺失物案件，經檢察官提起公訴（110 年度偵字
第2385號），本院判決如下：
    主  文
甲○○犯侵占遺失物罪，處罰金新臺幣壹萬肆仟元，如易服勞役
，以新臺幣壹仟元折算壹日。
未扣案之車牌號碼000-0000號重型機車車牌壹個沒收，於全部或
一部不能沒收或不宜執行沒收時，追徵其價額。
    犯罪事實
一、甲○○於民國109年12月31日下午5時許，駕駛車牌號碼000-
    0000號自用小客車（車主為不知情之陳OO）前往位於高雄市
    橋頭區橋新一路與橋新六路路口之威帥自助洗車場（下稱威
    帥洗車場），見乙○○向和運租車股份有限公司（下稱和運
    公司）承租之車牌號碼000-0000號重型機車車牌1個及車牌
    皮套1個遺落在該洗車場，竟基於意圖為自己不法所有而侵
    占遺失物之犯意，未交與威帥洗車場或警察機關公告招領，
    而將上開物品均侵占入己；嗣乙○○於109年1月1日某時許
    ，發覺其遺失上開物品，乃調閱威帥洗車場現場監視器錄影
    影像，並報警處理，因而循線查悉上情（甲○○於乙○○於
    110年1月3日報警後，員警於110年1月5日通知其前往派出所
    說明時，始返還上開車牌皮套1個）。
二、案經和運公司、乙○○訴由高雄市政府警察局岡山分局報告
    臺灣橋頭地方檢察署檢察官偵查起訴。
    理    由
一、按被告以外之人於審判外之言詞或書面陳述，除法律有規定
    者外，不得作為證據；惟按被告以外之人於審判外之陳述，
    雖不符合刑事訴訟法第159條之1至第159條之4之規定，但經
    當事人於審判程序同意作為證據，法院審酌該言詞陳述或書
    面陳述作成時之情況，認為適當者，亦得為證據；當事人、
    代理人或辯護人於法院調查證據時，知有刑事訴訟法第159
    條第1 項不得為證據之情形，而未於言詞辯論終結前聲明異
    議者，視為有前項之同意，刑事訴訟法第159條第1項及第15
    9條之5分別定有明文。本判決下述所引用之傳聞證據，業經
    檢察官、被告甲○○於本院準備程序及審判程序時表示同意
    有證據能力（見易卷第55頁、第182 頁），或未於言詞辯論
    終結前聲明異議（見易卷第183頁至第188頁），本院審酌上
    開證據資料製作時之情況，核無任何不法之瑕疵，亦認適為
    本案認定事實之依據，依刑事訴訟法第159條之5之規定，均
    有證據能力。
二、認定犯罪事實所憑之證據及理由
    訊據被告固坦承有於前開時間、地點，拾獲告訴人乙○○所
    遺失之車牌號碼000-0000號重型機車車牌及車牌皮套各1 個
    ，惟矢口否認有何侵占遺失物之犯行，辯稱：伊與告訴人不
    認識，亦無仇恨嫌隙，伊原先是想要將上開車牌及皮套交與
    威帥洗車場的工作人員，但伊要離開洗車場時，發現洗車場
    之現場沒有人在，因伊想要將上開物品拿至派出所，所以就
    將上開物品載離威帥洗車場，伊離開威帥洗車場後就前往楠
    梓加工出口區購買便當，但後來因為伊覺得麻煩不想要繞路
    去派出所，就直接將上開物品丟棄在楠梓加工出口區，伊離
    開楠梓加工出口區後就回到位於高雄市○○區○○○村00號
    住處云云。經查：
  ㈠被告於109年12月31日下午5時許，駕駛車牌號碼000-0000號
    自用小客車前往威帥洗車場，且在該處拾獲告訴人向和運公
    司承租之車牌號碼000-0000號重型機車車牌及車牌皮套各1
    個，且被告未將上開物品交與威帥洗車場或警察機關公告招
    領，而將上開物品載離威帥洗車場；嗣被告於告訴人110年1
    月3日報警後，員警於110年1月5日通知其前往派出所說明時
    ，始返還上開車牌皮套1 個，惟未歸還前揭車牌等情，為被
    告所承（見警卷第4頁至第5頁；偵卷第26頁；審易卷第34頁
    至第35頁；易卷第55頁至第57頁、第189 頁），核與證人即
    告訴人於警詢、偵訊及本院準備程序（見警卷第7 頁至第11
    頁、第13頁至第14頁；偵卷第25頁至第26頁、第33頁；審易
    卷第35頁）、證人即和運公司業務段孟利於偵訊（見偵卷第
    35頁）所為之證述相符，並有高雄市政府警察局車輛協尋電
    腦輸入單（見警卷第37頁）、告訴人車牌號碼000-0000號重
    型機車車輛詳細資料報表（見警卷第23頁）、威帥洗車場監
    視器錄影擷圖（見警卷第39頁至第43頁）、扣押筆錄、扣押
    物品目錄表及扣押物品照片（見警卷第25頁至第29頁、第45
    頁）、贓物認領保管單（見警卷第33頁）附卷可稽，復經本
    院勘驗案發現場監視器錄影明確，有本院勘驗筆錄及擷圖在
    卷可參（見易卷第58頁至第59頁），洵堪認定。
  ㈡告訴人於警詢、偵訊時指訴：伊於109 年12月30日晚上11時
    30分許前往威帥洗車場清洗車牌號碼000-0000號之重型機車
    ，而不慎將伊拆卸下來的車牌號碼000-0000號之車牌及車牌
    皮套各1個遺落在上開洗車場，伊於110年1月1日察覺上開物
    品遺失後，即返回威帥洗車場現場試圖尋找，但仍未能尋獲
    ，伊遂聯繫洗車場負責人調閱現場監視器錄影影像，始發覺
    駕駛車牌號碼000-0000號自用小客車之男子即被告，於109
    年12月31日下午5 時許在洗車場投幣機上將上開物品取走，
    伊不認識被告，伊原先以為被告會將上開物品拿至警局，然
    被告卻遲未將上開物品拿至警局，伊覺得被告有侵占的意圖
    ，也擔心被告別有用意，始於110年1 月3日至警局報案，且
    因上開車牌迄今尚未尋獲，伊有至監理所申請補發新的車牌
    ，因而支出規費新臺幣（下同）5,050元等語（見警卷第7頁
    至第11頁、第14頁；偵卷第25頁至第26頁），並有本院110
    年9 月22日辦理刑事案件電話紀錄查詢表在卷可參（見易卷
    第117 頁），而就如何遺失上開物品之過程證述明確。又告
    訴人於110年1月1日中午12時許向監理所申請車牌號碼000-0
    000 號之重型機車車牌失竊登記，亦有交通部公路總局高雄
    區監理所110年9月24日高監車字第1100219250號函及檢附之
    車牌號碼000-0000（前車號：000-0000）號車籍、車主及異
    動歷史查詢單可佐（見易卷第131頁至第135頁），堪認告訴
    人指訴其遺失車牌號碼000-0000號之重型機車車牌及車牌皮
    套各1 個乙節，應非虛妄。被告雖辯稱：告訴人所遺失之車
    牌只是一張紅色紙護貝起來，並非塑膠或金屬車牌云云（見
    審易卷第35頁；易卷第196 頁）。然被告自承並不認識告訴
    人等語（見警卷第5 頁；易卷第56頁），核與告訴人上開證
    述不認識被告等語相符，若非告訴人於110年1 月1日察覺上
    開物品遺失，經調閱威帥洗車場監視器錄影畫面，始發覺上
    開物品為被告取走等事，應無誣陷素不相識之被告之動機，
    更無特地於110年1月1日向監理所申請車牌號碼000-0000 號
    重型機車車牌失竊登記之必要，被告上開所辯不足為採。
  ㈢查威帥洗車場雖為自助洗車場，平時未有工作人員在場，然
    該洗車場之負責人在該洗車場內之各個自助洗車格內，均有
    懸掛布條公布電話及洗車場臉書名稱，以供消費者與其聯繫
    等情，有高雄市政府警察局岡山分局110年9月27日高市警岡
    分偵字第11073365000 號函檢附之威帥洗車場負責人查訪表
    及洗車場現場照片（見易卷第145頁至第151頁）、威帥洗車
    場109 年11月之Google街景圖及威帥洗車場之臉書資料（見
    易卷第87頁至第111 頁）在卷可佐。觀以該布條之樣式核與
    109 年12月31日被告所使用之洗車格內懸掛之布條相同，有
    威帥洗車場監視器錄影擷圖在卷可證（見警卷第39頁至第43
    頁），復經本院勘驗威帥洗車場監視器錄影明確，有勘驗筆
    錄及擷圖可佐（見易卷第58頁至第59頁、第63頁至第75頁）
    ，足知案發時威帥洗車場洗車格內即有洗車場負責人之聯繫
    方式，參以被告供稱案發時會隨身攜帶行動電話等語（見易
    卷第193頁至第194頁），是以，被告若真有意聯繫威帥洗車
    場負責人以公告招領告訴人上開遺失物品，僅須透過洗車格
    內明顯可見之負責人聯繫方式與之聯繫，應不甚耗費心力。
    再者，被告與告訴人既素不相識，已如前述，被告若確實無
    法聯繫威帥洗車場負責人，或認為撿拾該等物品後續會帶來
    困擾，被告當下本可將告訴人上開遺失物品放回原處，然被
    告卻反其道而行，逕將告訴人上開遺失物品帶離原遺失地點
    ，致告訴人無從返回遺失地點尋找，被告所為實與常情不符
    。又被告所述拾獲告訴人上開遺失物品，當日行經之地點分
    別為威帥洗車場、楠梓加工出口區及其位於高雄市○○區○
    ○○村00號住處，然查該等地點附近，分別有高雄市政府警
    察局岡山分局甲圍派出所（位於威帥洗車場西北方不到1 公
    里處）、高雄市政府警察局楠梓分局翠屏派出所（位於楠梓
    加工出口區東北側）、高雄市政府警察局楠梓分局（位於楠
    梓加工出口區西南側）及高雄市政府警察局左營分局左營派
    出所（位於被告所居住之屏山新村西南方約1.2 公里處），
    此有Google路線圖可稽（見易卷第83頁至第86頁、第161 頁
    至第162 頁），可證被告當日拾獲告訴人上開遺失物品後，
    行經地點不遠處或住處附近，均有警察機關，足以供被告將
    告訴人上開遺失物品拿至警察機關公告招領。佐以被告亦自
    承知悉楠梓加工出口區附近有高雄市政府警察局楠梓分局翠
    屏派出所乙節（見易卷第57頁），益徵被告若有意將告訴人
    上開遺失物品交至警察機關招領，於其毫無困難可言，惟被
    告捨此不為，僅空言辯稱其係為將告訴人上開遺失物品拿至
    派出所，始將上開物品帶離威帥洗車場現場，後來覺得要繞
    路去派出所很麻煩，其就直接將告訴人上開遺失物品丟棄在
    楠梓加工出口區云云，不足為採。
  ㈣復經本院勘驗威帥洗車場監視器錄影，被告拾起威帥洗車場
    投幣機上告訴人之遺失物品，立即開啟駕駛座車門，進入車
    內後始查看告訴人上開遺失物品，並隨即駕車離開等情，有
    勘驗筆錄及擷圖可佐（見易卷第58頁至第59頁、第63頁至第
    75頁）。細繹被告撿拾告訴人遺失物品時之反應，並未當場
    查看該等物品為何物，亦未停留現場等候失主，或留心周遭
    是否有人正在找尋遺失物品，反而是拾起告訴人上開遺失物
    品後，立即躲回車內始查看，並逕自駕車離開現場，被告之
    反應顯與一般人偶然拾得他人遺失物，但未有將之據為己有
    時之表現不符。
  ㈤綜上，被告所辯均無足採信。本案事證明確，被告上開犯行
    ，堪以認定，應予依法論科。
三、論罪科刑
  ㈠按刑法第337 條所稱之遺失物，係指所有人無拋棄權利之意
    思，而因偶然事由喪失持有（最高法院50年臺上字第2031號
    判決意旨參照）。又按侵占罪係即成犯，凡對自己持有之他
    人所有物，有變易持有為所有之意思時，即應構成犯罪，縱
    事後將侵占之物設法歸還，亦無解於罪名之成立（最高法院
    43年臺上字第675 號判決意旨參照）。是核被告所為，係犯
    刑法第337條之侵占遺失物罪。
  ㈡爰審酌被告前有違反軍刑法、詐欺等案件前科，有臺灣高等
    法院被告前案紀錄表在卷可佐（見易卷第165頁至第168頁）
    ，素行非佳，且於本案拾獲告訴人所遺失之物品後，未送交
    遺失地點店家或警察機關公告招領，反起意侵占，顯然不知
    尊重他人之財產法益，應予非難，暨審酌其犯後猶飾詞否認
    之犯後態度，迄今未與告訴人達成調解或賠償告訴人所受損
    害，亦未取得告訴人之諒解，考量其本案侵占之財物價值，
    致告訴人因而支出補發牌照之規費5,050 元，及其自述專科
    畢業之智識程度，目前從事西工之工作，月薪約6萬、7萬元
    ，離婚，與母親及未成年子女同住之生活狀況（見易卷第19
    5 頁被告於本院審判程序所述）等一切情狀，量處如主文所
    示之刑，並諭知易服勞役之折算標準。
四、沒收
    按犯罪所得，屬於犯罪行為人者，沒收之；於全部或一部不
    能沒收或不宜執行沒收時，追徵其價額，刑法第38條之1第1
    項前段、第3 項分別定有明文。查被告於本案所侵占之車牌
    號碼000-0000號重型機車車牌1 個，為被告之犯罪所得，且
    迄今尚未返還或賠償告訴人，業據被告陳明在卷（見易卷第
    56頁、第195頁），並經告訴人指訴明確（見易卷第117頁，
    本院110年9月22日公務電話紀錄表），而被告上開犯罪所得
    亦無刑法第38條之2第2項過苛調節條款所定情形，爰依刑法
    第38條之1第1 項前段、第3項之規定宣告沒收，並諭知於全
    部或一部不能沒收或不宜執行沒收時，追徵其價額。另被告
    所侵占之車牌皮套1 個，雖亦為被告之犯罪所得，然既經警
    合法發還告訴人，此有贓物認領保管單在卷可稽（見警卷第
    33頁），是此部分依刑法第38條之1第5項規定，不予宣告沒
    收或追徵，併此敘明。
據上論斷，應依刑事訴訟法第299條第1項前段，刑法第337 條、
第42條第3項、第38條之1第1項前段、第3項，刑法施行法第1 條
之1第1項，判決如主文。
中    華    民    國   110    年    10    月    29    日
                  刑事第三庭  審判長法  官  張瑋珍
                                    法  官  彭志崴
                                    法  官  翁碧玲
以上正本證明與原本無異。
如不服本判決應於收受判決後20日內向本院提出上訴書狀，並應
敘述具體理由。其未敘述上訴理由者，應於上訴期間屆滿後20日
內向本院補提理由書(均須按他造當事人之人數附繕本)「切勿逕
送上級法院」。
中    華    民    國   110    年    10    月    29    日
                                    書記官  鄭珓銘
附錄本案論罪科刑法條
中華民國刑法第337條
意圖為自己或第三人不法之所有，而侵占遺失物、漂流物或其他
離本人所持有之物者，處1 萬5 千元以下罰金。